臺灣板橋地方法院民事裁定　　　　　　100年度事聲字第245號
異　議　人　李清鈿
相　對　人　李明翰
上列當事人間請求分割共有物事件，異議人對於中華民國100年4
月28日本院司法事務官所為100年度司聲字第303號確定訴訟費用
額之裁定聲明異議，本院裁定如下：
    主  文
異議駁回。
    理  由
一、按當事人對於司法事務官處理事件所為之終局處分，得於處
    分送達後10日之不變期間內，以書狀向司法事務官提出異議
    。司法事務官認前項異議有理由時，應另為適當之處分；認
    異議為無理由者，應送請法院裁定之。法院認第1 項之異議
    為有理由時，應為適當之裁定；認異議為無理由者，應以裁
    定駁回之，民事訴訟法第240 條之4 第1 項至第3 項定有明
    文。本件異議人就本院司法事務官於民國100年4月28日以10
    0年度司聲字第303號確定訴訟費用額事件所為裁定之終局處
    分，聲明不服而提出異議，經核與上開條文規定相符，先予
    敘明。
二、本件異議意旨略以：異議人與相對人間分割共有物事件，係
    由相對人起訴，訴訟費用自應由相對人負擔，且於庭訊時，
    對造律師亦答應不必由異議人負擔，況異議人靠拾荒維生，
    與妻相依為命，實無力負擔訴訟費用，為此，爰依法聲明異
    議等語。
三、按法院未於訴訟費用之裁判確定其費用額者，第一審受訴法
    院於該裁判有執行力後，應依聲請以裁定確定之；確定之訴
    訟費用額，應於裁定送達之翌日起，加給按法定利率計算之
    利息，民事訴訟法第91條第1 項、第3 項分別定有明文。而
    所謂訴訟費用，包括裁判費、民法第77條之23至第77條之25
    所定之費用，包括訴訟文書之影印費、攝影費、抄錄費、翻
    譯費、證人及鑑定人日旅費、及其他進行訴訟之必要費用。
    又此一確定訴訟費用額之程序，僅在審究有求償權之一造當
    事人所開列之費用項目，及其提出支付費用之計算書等證據
    ，是否屬於訴訟費用之範圍，以確定應負擔訴訟費用之他造
    當事人所應賠償其訴訟費用之數額。至訴訟費用究應由何人
    負擔、按何比例負擔等，悉依命負擔訴訟費用之確定裁判主
    文定之，不容於確定訴訟費用額之程序中，更為不同之酌定
    （最高法院98年台抗字第705 號裁定意旨可供參照）。
四、經查，異議人與相對人間分割共有物事件，業經本院99年度
    訴字第643號民事判決訴訟費用由異議人負擔二分之一，餘
    由相對人負擔，並確定在案。茲相對人於第一審已預納之裁
    判費7,380元係屬訴訟費用之一部，應由異議人負擔二分之
    一，是原裁定以異議人應賠償相對人之訴訟費用確定為3,69
    0元，並依民事訴訟法第91條第3項規定，加給自原裁定送達
    翌日起至清償日止，按法定利率即年息5%計算之利息，洵屬
    有據。異議人雖就原判決之命其負擔訴訟費用二分之一有所
    爭執，然確定訴訟費用額之程序，僅審究計算書所列之費用
    ，是否為法定訴訟費用，及就其提出之書證，能否釋明有該
    項費用之支出，以及數額之計算有無錯誤而已，已見前述，
    至於其訴訟費用由何人負擔或其負擔之比例，均依命負擔訴
    訟費用之裁判主文，縱異議人認該裁判所命訴訟費用之負擔
    不當，乃為該裁判本身之上訴或抗告問題，在確定訴訟費用
    額裁定之程序中不得再予審究；另有無資力繳納訴訟費用，
    乃係執行問題，亦不得為免納或減免訴訟費用之依據，從而
    ，原裁定所確定異議人應負擔之訴訟費用額，於法並無違誤
    ，異議意旨指謫原裁定不當，求予廢棄，並無理由，應予駁
    回。
五、結論，本件異議為無理由，依民事訴訟法第240條之4第3項
    後段，裁定如主文。
中    華    民    國   100    年    11    月    29    日
                  民事第二庭  法  官  黃繼瑜
以上正本係照原本作成。
如不服本裁定，應於裁定送達後10日內，以書狀向本院提出抗告
，並繳納抗告費新臺幣1,000 元。
中    華    民    國   100    年    11    月    29    日
                              書記官  林珊慧